臺灣高雄地方法院刑事裁定
111年度毒聲字第577號
聲  請  人  臺灣高雄地方檢察署檢察官
被      告  周能文



上列被告因違反毒品危害防制條例案件，經檢察官聲請送觀察、
勒戒（111年度毒偵字第2102號），本院裁定如下：
    主  文
周能文施用第二級毒品，令入勒戒處所觀察、勒戒，其期間不得
逾貳月。
    理  由
一、聲請意旨如附件聲請書所載。
二、本件法律適用說明
㈠、按犯毒品危害防制條例第10條之罪者，檢察官應聲請法院裁
    定，令被告入勒戒處所觀察、勒戒，其期間不得逾2月；依
    前項規定為觀察、勒戒或強制戒治執行完畢釋放後，3年後
    再犯第10條之罪者，適用本條前2項之規定，毒品危害防制
    條例第20條第1項、第3項分別定有明文。而上開所謂「3年
    後再犯」，只要本次再犯距最近1次觀察、勒戒或強制戒治
    執行完畢釋放，已逾3年者，即該當之，不因其間有無犯第1
    0條之罪經起訴、判刑或執行而受影響（最高法院刑事大法
    庭109年度台上大字第3826號裁定意旨參照）。
㈡、又毒品危害防制條例第24條之緩起訴所附戒癮治療之執行，
    係以社區醫療（機構外醫療體系）處遇替代監禁式治療，使
    施用毒品者得繼續正常家庭及社會生活，尚非集中於勒戒處
    所，受監所矯正、管理，仍難脫其「收容」或「處罰」外觀
    者，所可比擬，於機構外之戒癮治療難達其成效時，再施以
    機構內之強制處遇，亦屬循序漸進之合理矯正方式。而依毒
    品危害防制條例第24條第2項之規定，若撤銷緩起訴處分後
    ，係由檢察官依法「繼續偵查或起訴」（與修正前所定之「
    依法追訴」不同），亦即仍有現行條文第20條觀察、勒戒（
    強制戒治）制度之適用，俾利以機構內之處遇方式協助其戒
    除毒癮，同時仍再得為不同條件或期限之多元附條件緩起訴
    處分，法既無明文「戒癮治療執行完畢3年內再犯，檢察官
    即應起訴」之規定，則戒癮治療之緩起訴處分與「觀察、勒
    戒或強制戒治」之處遇已無法等同視之。是被告因施用毒品
    罪，經檢察官為附命戒癮治療之緩起訴處分確定，且已完成
    所命履行之戒癮治療，期滿未經撤銷，於毒品危害防制條例
    修正後，不得視為事實上已接受等同「觀察、勒戒或強制戒
    治」之處遇執行完畢，若戒癮治療並未完成，緩起訴經撤銷
    ，更無從論以已有觀察、勒戒執行完畢之效果，均仍需先依
    修正後毒品條例第20條第1項、第2項規定進行「觀察、勒戒
    或強制戒治」程序，不得逕行起訴（最高法院109年度台上
    大字第3536號裁定意旨揭示之多數說見解、最高法院110年
    度台非字第98號判決意旨、110年度台上字第2096號案件經
    由徵詢程序達成統一見解意旨參照）。
三、經查：　　　　　　　　　
㈠、被告周能文於民國111年3月26日某時許，在高雄市鳳山區林
    森路某遊藝場廁所內，以將第二級毒品甲基安非他命置入玻
    璃球燒烤後吸食煙霧之方式，施用甲基安非他命1次乙節，
    業據被告於警詢時坦承不諱，且其於111年3月29日9時20分
    許為警採尿送驗結果，呈安非他命、甲基安非他命陽性反應
    ，有高雄市政府警察局三民第二分局尿液採驗代碼對照表（
    檢體代碼：0000000000號）及正修科技大學超微量研究科技
    中心111年4月27日尿液檢驗報告（原始編號：0000000000號
    ）在卷可佐，足認被告上開任意性自白與事實相符。本件事
    證明確，被告於前揭時間、地點，施用甲基安非他命之事實
    ，堪可認定。
㈡、又被告前因施用毒品案件，經送觀察、勒戒後，認無繼續施
    用毒品傾向，於105年12月2日執行完畢釋放，並經臺灣高雄
    地方檢察署（下稱高雄地檢署）檢察官以105年度毒偵緝字
    第398號不起訴處分確定，迄今並無再為觀察、勒戒或強制
    戒治處遇之紀錄，此有臺灣高等法院被告前案紀錄表附卷供
    佐，本件被告施用第二級毒品犯行，距離前述觀察、勒戒執
    行完畢釋放的時間，已逾3年，依前揭說明，縱被告其間有
    因犯施用毒品罪經起訴、判刑或執行，仍應依毒品危害防制
    條例第20條第3項規定，再予適用觀察、勒戒之機會。
㈢、至於被告於106年9月間因施用毒品，經高雄地檢署檢察官以1
    06年度毒偵字第4738號為附命完成戒癮治療之緩起訴處分確
    定，緩起訴期間自107年1月31日至108年1月30日止，被告於
    107年1月12日參與戒癮治療，至107年7月11日期滿，並於戒
    癮治療期程屆滿後，配合醫院接受驗尿3次，分別於107年7
    月12日、107年7月16日、107年7月20日，惟被告於107年7月
    16日該次採尿經檢驗後，呈安非他命、甲基安非他命陽性反
    應，而未完成戒癮治療療程，且未依規定向觀護人報到並接受
    驗尿，違背預防再犯所為之必要命令，經同署檢察官以107
    年度撤緩字第394號撤銷上開緩起訴處分等情，有撤銷緩起
    訴處分書及前案紀錄表在卷可參。揆諸前揭說明，戒癮治療
    無論是否完成、緩起訴處分是否被撤銷，均無從認被告事實
    上已接受等同「觀察、勒戒或強制戒治」執行完畢之處遇，
    前述緩起訴處分未履行完畢而撤銷之情形，對於本次檢察官
    聲請觀察、勒戒，並無任何要件上之影響，亦併指明。
㈣、本件聲請意旨載明被告前因涉犯施用毒品，現為法院審理中
    ，仍犯本件施用毒品案件，顯見其意志薄弱，無法戒除毒癮
    ；且因另涉犯販賣甲基安非他命等案件為警查獲，業經高雄
    地檢署檢察官以111年度偵字第6112、6113號偵辦中，為有
    期徒刑10年以上之重罪，將來須面臨冗長之審判程序及刑罰
    ；又其於107年間曾因施用毒品案件經察官為戒癮治療緩起
    訴處分，因未履行完成遭撤銷緩起訴處分，顯見其不適合戒
    癮治療程序（如附件），而依卷證資料所示，被告確有聲請
    意旨所載不宜為戒癮治療情事，又被告因犯販賣毒品、施用
    毒品等案件，經臺灣南投地方法院判處罪刑，另裁定應執行
    有期徒刑2年確定，已於111年3月29日入監執行，同有上開
    前案紀錄表在卷可稽，參酌毒品戒癮治療實施辦法及完成治
    療認定標準第2條第2項第3款「緩起訴處分前，另案羈押或
    執行有期徒刑」之規定，被告仍屬不適合為附命完成戒癮治
    療之緩起訴處分。是檢察官向本院聲請令被告入勒戒處所觀
    察、勒戒，以監禁式之治療方式，求短時間內隔絕被告之毒
    品來源，務使其專心戒除毒癮，核屬其裁量權之適法行使，
    形式上亦無裁量恣意或濫用之情，於法有據。
四、綜上所述，本件聲請為有理由，應予准許，依毒品危害防制
    條例第20條第3項、第1項，裁定如主文。
中　　華　　民　　國　　111 　年　　9 　　月　　1 　　日
                  刑事第三庭  法　官  林青怡
以上正本證明與原本無異。
如不服本裁定應於送達後5日內向本院提出抗告狀。
中　　華　　民　　國　　111 　年　　9 　　月　　5 　　日
                              書記官  蔡靜雯
【附件】聲請書乙份